臺灣臺南地方法院刑事判決　
110年度訴字第1304號
公  訴  人  臺灣臺南地方檢察署檢察官
被      告  林哲毅



選任辯護人  彭大勇律師
            林士龍律師
            郭栢浚律師
上列被告因違反毒品危害防制條例等案件，經檢察官提起公訴（
110年度偵字第16906、18434、19343號）及移送併辦(110年度偵
字第23288、23403號)，本院判決如下：
    主  文
林哲毅犯如附表一編號1至12「罪刑及沒收」欄所示之罪，各處
如附表一編號1至12「罪刑及沒收」欄所示之刑及沒收。應執行
有期徒刑肆年捌月；沒收部分，併執行之。
扣案如附表二編號1所示之物沒收。
    事  實
一、林哲毅明知4-甲基甲基卡西酮（4-Methylmethcathinone、M
    ephedrone、4-MMC）為毒品危害防制條例第2條第2項第3款
    列管之第三級毒品，依法不得持有、販賣，竟基於販賣第三
    級毒品4-甲基甲基卡西酮以牟利之犯意，使用通訊軟體LINE
    、微信、FACETIME作為毒品交易之聯絡工具，先後於附表一
    所示之時間、地點，以如附表一所示之交易價格、數量及方
    式，販賣摻有第三級毒品4-甲基甲基卡西酮之咖啡包予黃嘉
    豐4次、陳佑杰3次、陳建銘4次、陳新維1次(共計12次，各
    次販賣之時間、地點、價格、數量、方式及所得均詳如附表
    一所示)。嗣於民國110年8月5日下午3時許，經臺南市政府
    警察局刑事警察大隊員警持本院核發之搜索票至林哲毅位於
    臺南市○○區○○路0段000號居所搜索，扣得如附表二編號1至4
    所示之物，於同年月15日晚間6時25許，經高雄市政府警察
    局岡山分局員警執行同意搜索而扣得如附表二編號5至6所示
    之物，因而查悉上情。
二、案經臺南市政府警察局刑事警察大隊、高雄市政府警察局岡
    山分局、桃園市政府警察局大園分局報告臺灣臺南地方檢察
    署檢察官偵查起訴及移送併辦。
    理  由
一、關於證據能力之認定：
  ㈠本判決所依憑判斷之具傳聞證據性質之供述證據，因檢察官
    、被告林哲毅及其辯護人於本案言詞辯論終結前，均同意有
    證據能力，本院審酌前開證據之作成或取得之狀況，並無非
    法或不當取證之情事，且亦無顯不可信之情況，依刑事訴訟
    法第159條之5規定，均具有證據能力。
  ㈡其餘所引用卷內非供述證據性質之證據資料，均依法定程序
    取得，經合法調查程序，與待證事實間復具相當關聯性，無
    不得為證據情形，依刑事訴訟法第158條之4反面解釋，均有
    證據能力。
二、認定犯罪事實之證據及理由：
  ㈠上開事實，業據被告於警詢、偵查及本院準備程序、審理中
    均坦承不諱，且經證人即向被告購買摻有第三級毒品4-甲基
    甲基卡西酮咖啡包之黃嘉豐、陳佑杰、陳建銘、陳新維、證
    人即協助被告交付咖啡包予陳佑杰之杜育銓於警詢、偵查中
    證述明確（見警卷第20至23、28至35、40至51、56至64頁；
    偵一卷第51至58、229至231、235至237頁；偵二卷第69至87
    、185至193頁；偵四卷第235至239、245至251、257至265頁
    ；併他卷第29至37頁；併偵二卷第109至111頁），並有通訊
    軟體LINE、FACETIME對話紀錄擷圖、黃嘉豐駕駛車牌號碼00
    0-0000號自用小客車車行紀錄、杜育銓騎乘車牌號碼000-00
    0號普通重型機車車行紀錄、監視器錄影畫面擷圖、高雄市
    政府警察局岡山分局扣押筆錄、扣押物品目錄表、現場照片
    、高雄市立凱旋醫院濫用藥物檢驗鑑定書、臺南市政府警察
    局刑事警察大隊搜索扣押筆錄、扣押物品目錄表及現場照片
    附卷可佐（見警卷第72至75、89至94、105、112至117、120
    至121、142至145、169頁；偵二卷第93至101、106至112、1
    23至133、141至147頁；偵四卷第373至375頁），足見被告
    前開任意性自白與事實相符，堪以採信，上開事實自堪認定
    。
  ㈡又被告已陳明其販賣摻有第三級毒品4-甲基甲基卡西酮咖啡
    包予黃嘉豐、陳佑杰、陳建銘、陳新維有賺到錢，也有賺吃
    的量等語（見本院卷第116頁），顯見被告有藉此獲取利益
    之意，是被告確有藉出售毒品獲利之營利意圖及行為，且合
    於證人黃嘉豐、陳佑杰、陳建銘、陳新維證述其等係向被告
    購買毒品之情節，益徵被告確係販賣摻有第三級毒品4-甲基
    甲基卡西酮咖啡包牟利無疑。
  ㈢綜上所述，本案事證明確，被告上開犯行均洵堪認定，應予
    依法論科。
三、論罪科刑：
　㈠按4-甲基甲基卡西酮依成癮性、濫用性及對社會危害性之程
    度，已列為毒品危害防制條例第2條第2項第3款規定之第三
    級毒品，禁止非法販賣。是核被告如附表一編號1至12所示
    販賣摻有第三級毒品4-甲基甲基卡西酮咖啡包之行為，各係
    犯毒品危害防制條例第4條第3項之販賣第三級毒品罪，共12
    罪。又被告因販賣而持有第三級毒品之行為，因無證據證明
    被告所持有之第三級毒品純質淨重達5公克以上，自未該當
    毒品危害防制條例第11條第5項規定，則其持有之低度行為
    ，並無為販賣之高度行為所吸收之情形。被告如附表一編號
    1至12所示之各次犯行，係於不同時間分別起意為之，犯意
    各別，行為互殊，應予分論併罰。
　㈡檢察官移送併辦之犯罪事實，與本案起訴之附表一編號11所
    示之犯罪事實相同，本院自得併予審理。
　㈢按犯毒品危害防制條例第4條至第8條之罪於偵查及歷次審判
    中均自白者，減輕其刑，毒品危害防制條例第17條第2項定
    有明定。被告就附表一編號1至12所示各次販賣第三級毒品
    犯行，於偵審中均自白犯行，均應依毒品危害防制條例第17
    條第2項規定減輕其刑。
　㈣被告雖曾供述其毒品咖啡包之來源為暱稱「金烏緣」、本名
    為「陳泓瑋」及綽號「兄弟」之男子，然有關機關均尚未因
    其供述查獲上開2人涉嫌販賣毒品之案件等情，有高雄市政
    府警察局岡山分局111年1月17日高市警岡分偵字第11170143
    400號函及所附職務報告、臺灣臺南地方檢察署111年8月19
    日南檢文慧110偵16410字第1119058629號函存卷可考（見本
    院卷第99至101、231頁），自不合於毒品危害防制條例第17
    條第1項所規定「供出毒品來源，因而查獲其他正犯或共犯
    」之要件，無從據該項規定減輕其刑。
　㈤爰審酌被告應知悉4-甲基甲基卡西酮戕害人體身心健康之鉅
    ，且販賣4-甲基甲基卡西酮之行為，為政府嚴厲查禁之舉，
    其為牟利而販賣第三級毒品4-甲基甲基卡西酮，不僅戕害國
    民身心健康，更助長毒品氾濫，戕害他人身心發展，危害社
    會安定，所為殊屬不該；另參以被告自始即坦承犯行，態度
    良好，兼衡其販賣第三級毒品之數量、獲利、販賣對象為4
    人之情形，及其於本院審理時自陳之智識程度、家庭生活狀
    況(見本院卷第278頁)等一切情狀，分別量處如附表一編號1
    至12所示之刑。復審酌被告所犯各罪間之整體犯罪之非難評
    價、侵害法益之專屬性及同一性加以綜合判斷，定其應執行
    之刑如主文所示，以示懲儆。　　
四、沒收部分：　　　
  ㈠按犯毒品危害防制條例第4條之罪者，其供犯罪所用之物，不
    問屬於犯罪行為人與否，均沒收之，毒品危害防制條例第19
    條第1項定有明文。扣案如附表二編號3、4所示之物，均為
    被告所有，附表二編號3所示之物，供其犯本案附表一編號1
    至4所示各次販賣第三級毒品罪之用，附表二編號4所示之物
    ，供其犯本案附表一編號5至12所示各次販賣第三級毒品罪
    之用，業據被告供述明確（見本院卷第116頁），應依毒品
    危害防制條例第19條第1項之規定，於各該販賣第三級毒品
    犯行部分宣告沒收之。
　㈡另按犯罪所得，屬於犯罪行為人者，沒收之；前2項之沒收，
    於全部或一部不能沒收或不宜執行沒收時，追徵其價額，刑
    法第38條之1第1項本文、第3項亦有明定。扣案如附表二編
    號2所示新臺幣(下同)38,400元現金，為被告所有，業據被
    告供述明確（見警卷第4頁）。而被告就附表一編號1至11所
    示之販賣第三級毒品交易所得，依序如附表一編號1至11交
    易價格欄所示，共計28,500元，則按金錢所表彰者既在於交
    換價值，非該特定金錢之實體價值，金錢混同後，相同之金
    額即具相同之價值，併考量現行刑法沒收之意旨在於澈底剝
    奪犯罪所得，以根絕犯罪誘因，應認被告本案販賣毒品所得
    現金，應已與其所有之金錢混同，則犯罪所得之沒收即可由
    扣案現金予以執行，並無不能執行之情形。是扣案如附表二
    編號2所示38,400元現金，其中28,500元部分，應依刑法第3
    8條之1第1項本文之規定，於各該犯行下宣告沒收，其餘部
    分則難認與本案有關，而無庸宣告沒收。
　㈢按違禁物，不問屬於犯罪行為人與否，沒收之；違禁物或專
    科沒收之物得單獨宣告沒收，刑法第38條第1項、第40條第2
    項定有明文。違禁物得單獨宣告沒收，則與該犯罪無直接關
    係而於犯罪事實中未具體記載之違禁物，應由檢察官另行聲
    請單獨沒收；惟該與被告犯罪無直接關係之違禁物，檢察官
    於起訴書內已敘明應依法沒收者，應認檢察官已聲請沒收，
    為避免司法資源之浪費，仍得於判決時併宣告沒收。經查，
    扣案如附表二編號1所示之物，經送驗結果確檢出第三級毒
    品成分，有高雄市立凱旋醫院鑑定書在卷可佐（見偵一卷第
    127至155頁)，均屬違禁物，惟無證據證明與本案被告就附
    表一編號1至12所示之各次犯行有何相關，然扣案如附表二
    編號1所示之物既屬違禁物，且檢察官於起訴書已載明就此
    扣案物品依法宣告沒收等語（見本院卷第12頁），可視為聲
    請單獨沒收，依前揭說明，本院仍得就扣案如附表二編號1
    所示之物單獨宣告沒收，爰依刑法第38條第1項、第40條第2
    項規定，均予宣告沒收。另盛裝毒品之包裝袋，以現今所採
    行之鑑驗方式，仍會殘留微量毒品，無法將之完全析離，應
    整體視同查獲之第三級毒品，併與第三級毒品沒收之。至鑑
    驗耗損之第三級毒品，既已滅失，自無庸宣告沒收。
　㈣末按宣告多數沒收者，併執行之，刑法第40條之2第1項定有
    明文。上開經宣告多數沒收，依法應併執行之。
　㈤至扣案如附表二編號5、6所示之物部分：按毒品危害防制條
    例第19條第2項規定「犯第4條之罪所使用之水、陸、空交通
    工具，沒收之。」依92年7月9日修正本條例之立法說明：「
    第3項(105年6月22日修為第2項)所定應沒收之水、陸、空交
    通工具，依據實務上向來之見解，係指專供犯第4條之罪所
    使用之交通工具並無疑義，故本項不需再予修正。」故依本
    項規定沒收之交通工具，以專供犯第4條之罪所使用者為限
    ，且屬於犯罪行為人者，始得沒收。而所謂「專供」犯第4
    條之罪，係指該水、陸、空交通工具之使用與行為人犯第4
    條之罪有直接關聯性，並依社會通念具有促使該次犯罪實現
    該構成要件者而言，若僅是前往犯罪現場之交通工具，即不
    屬之（最高法院109年度台上字第2388號判決意旨參照）。
    查被告雖供陳其本案犯行有使用附表二編號5所示車輛等語(
    見本院卷第116頁)，然卷內並無被告以上開車輛作為專供毒
    品犯罪使用之相關事證，僅能認上開車輛係被告之代步工具
    ，另附表二編號6所示車輛無證據證明與本案犯行有關，依
    上說明，扣案如附表二編號5、6所示之物均不予宣告沒收，
    附此敘明。　　　
據上論斷，應依刑事訴訟法第299條第1項本文，判決如主文。
本案經檢察官林怡君提起公訴，檢察官鄭聆苓移送併辦，檢察官
黃信勇、吳惠娟到庭執行職務。
中　　華　　民　　國　　111 　年　　10　　月　　12　　日
                  刑事第一庭    審判長法　官　劉怡孜
　　　　　　　　　                    法  官  陳淑勤
　　　　　　　　　                    法  官  潘明彥
以上正本證明與原本無異。
如不服本判決應於收受本判決後20日內向本院提出上訴書狀，並
應敘述具體理由。其未敘述上訴理由者，應於上訴期間屆滿後20
日內向本院補提理由書狀（均須按他造當事人之人數附繕本）「
切勿逕送上級法院」。 
　　　　　　　　　　　　　　　　　    書記官  蘇豐展 
中　　華　　民　　國　　111 　年　　10　　月　　12　　日
附錄本案論罪科刑法條：
毒品危害防制條例第4條
製造、運輸、販賣第一級毒品者，處死刑或無期徒刑；處無期徒
刑者，得併科新臺幣3千萬元以下罰金。
製造、運輸、販賣第二級毒品者，處無期徒刑或10年以上有期徒
刑，得併科新臺幣1千5百萬元以下罰金。
製造、運輸、販賣第三級毒品者，處7年以上有期徒刑，得併科
新臺幣1千萬元以下罰金。
製造、運輸、販賣第四級毒品者，處5年以上12年以下有期徒刑
，得併科新臺幣5百萬元以下罰金。
製造、運輸、販賣專供製造或施用毒品之器具者，處1年以上7年
以下有期徒刑，得併科新臺幣150萬元以下罰金。
前5項之未遂犯罰之。
附表一：                                                                                (金額單位：新臺幣/元)        編號 購買者 交易時間 交易地點 交易價格 交易之毒品種類及數量 交易方式 罪刑及沒收 1 黃嘉豐 110年5月10日晚間7時57分 臺南市○○區○○路0段000號（林哲毅住家後面停車場） 4,000元 (起訴書記載2,000元，應予更正) 毒品咖啡包10包 （重量不詳） (起訴書記載5包，應予更正) 黃嘉豐於110年5月10日晚間7時57分許前，以通訊軟體FACETIME與林哲毅聯絡，約定於左列時間、地點，當場交付現金2,000元與林哲毅，林哲毅當場交付左列毒品咖啡包5包與黃嘉豐完成交易。 林哲毅犯販賣第三級毒品罪，處有期徒刑參年拾月。 扣案如附表二編號3所示之物、犯罪所得新臺幣肆仟元均沒收。 2 黃嘉豐 110年6月21日下午2時30分 臺南市○○區○○路0段000號（林哲毅住家後面停車場） 2,000元 毒品咖啡包5包 （重量不詳） 黃嘉豐於110年6月21日下午2時2分許，以通訊軟體LINE與林哲毅聯絡，約定於左列時間、地點，當場交付現金2,000元與林哲毅，林哲毅當場交付左列毒品咖啡包5包與黃嘉豐完成交易。 林哲毅犯販賣第三級毒品罪，處有期徒刑參年捌月。 扣案如附表二編號3所示之物、犯罪所得新臺幣貳仟元均沒收。 3 黃嘉豐 110年6月25日下午3時許(起訴書記載110年6月25日下午2時10分許，應予更正) 臺南市○○區○○路0段000號溫莎堡汽車旅館外面 2,000元 毒品咖啡包5包 （重量不詳） 黃嘉豐於110年6月25日下午2時10分許前，以通訊軟體LINE與林哲毅聯絡，約定於左列時間、地點，當場交付現金2,000元與林哲毅，林哲毅當場交付左列毒品咖啡包5包與黃嘉豐完成交易。 林哲毅犯販賣第三級毒品罪，處有期徒刑參年捌月。 扣案如附表二編號3所示之物、犯罪所得新臺幣貳仟元均沒收。 4 黃嘉豐 110年7月8日下午3時50分許 臺南市○○區○○路0段000號（林哲毅住家後面停車場） 2,000元 毒品咖啡包5包 （重量不詳） 黃嘉豐於110年7月8日下午3時50分許前，以通訊軟體LINE與林哲毅聯絡，約定於左列時間、地點，當場交付現金2,000元與林哲毅，林哲毅當場交付左列毒品咖啡包5包與黃嘉豐完成交易。 林哲毅犯販賣第三級毒品罪，處有期徒刑參年捌月。 扣案如附表二編號3所示之物、犯罪所得新臺幣貳仟元均沒收。 5 陳佑杰 110年5月24日晚間8時許 臺南市○區○○路000巷000弄0號前（不知情之杜育銓送去） 2,000元 毒品咖啡包5包 （重量不詳） 陳佑杰於110年5月24日晚間8時許前，以通訊軟體微信與林哲毅聯絡，約定於左列時間、地點交易左列毒品後，林哲毅以通訊軟體LINE與不知情之杜育銓聯繫，由杜育銓向林哲毅拿取左列毒品後，於左列時間、地點交與陳佑杰，而陳佑杰亦當場交付現金2,000元與杜育銓，嗣杜育銓再將上開款項轉交給林哲毅完成交易。 林哲毅犯販賣第三級毒品罪，處有期徒刑參年捌月。 扣案如附表二編號4所示之物、犯罪所得新臺幣貳仟元均沒收。 6 陳佑杰 110年6月12日晚間10時30分 臺南市○區○○路000巷000弄0號前（不知情之杜育銓送去） 2,000元 毒品咖啡包5包 （重量不詳） 陳佑杰於110年6月12日晚間10時30分許前，以通訊軟體微信與林哲毅聯絡，約定於左列時間、地點交易左列毒品後，林哲毅以通訊軟體LINE與杜育銓聯繫，由杜育銓向林哲毅拿取左列毒品後，於左列時間、地點交與陳佑杰，而陳佑杰亦當場交付現金2,000元與杜育銓，嗣杜育銓再將上開款項轉交給林哲毅完成交易。 林哲毅犯販賣第三級毒品罪，處有期徒刑參年捌月。 扣案如附表二編號4所示之物、犯罪所得新臺幣貳仟元均沒收。 7 陳佑杰 110年7月9日晚間10時40分 臺南市○區○○路000巷000弄0號前（不知情之杜育銓送去） 2,000元 毒品咖啡包5包 （重量不詳） 陳佑杰於110年7月9日晚間10時40分許前，以通訊軟體微信與林哲毅聯絡，約定於左列時間、地點交易左列毒品後，林哲毅以通訊軟體LINE與杜育銓聯繫，由杜育銓向林哲毅拿取左列毒品後，於左列時間、地點交與陳佑杰，而陳佑杰亦當場交付現金2,000元與杜育銓，嗣杜育銓再將上開款項轉交給林哲毅完成交易。 林哲毅犯販賣第三級毒品罪，處有期徒刑參年捌月。 扣案如附表二編號4所示之物、犯罪所得新臺幣貳仟元均沒收。 8 陳建銘 110年5月28日凌晨2時許 臺南市○○區○○路0段000號溫莎堡汽車旅館 2,500元 毒品咖啡包6包 （重量不詳） 林哲毅於110年5月28日凌晨1時44分許前，以通訊軟體FACETIME與陳建銘聯絡，約定於左列時間、地點，由陳建銘當場交付現金2,500元與林哲毅，林哲毅當場交付左列毒品咖啡包6包與陳建銘完成交易。 林哲毅犯販賣第三級毒品罪，處有期徒刑參年捌月。 扣案如附表二編號4所示之物、犯罪所得新臺幣貳仟伍佰元均沒收。 9 陳建銘 110年6月中旬某日晚間8時許 臺南市仁德區文化路2段路邊（奇美博物館旁） 2,500元 毒品咖啡包6包 （重量不詳） 陳建銘於110年6月中旬某日晚間8時許前，以通訊軟體FACETIME與林哲毅聯絡，約定於左列時間、地點，由陳建銘當場交付現金2,500元與林哲毅，林哲毅當場交付左列毒品咖啡包6包與陳建銘完成交易。 林哲毅犯販賣第三級毒品罪，處有期徒刑參年捌月。 扣案如附表二編號4所示之物、犯罪所得新臺幣貳仟伍佰元均沒收。 10 陳建銘 110年7月中旬某日晚間8時許 臺南市○○區○○路0段000號（林哲毅住家後面停車場） 2,500元 毒品咖啡包6包 （重量不詳） 陳建銘於110年7月中旬某日晚間8時許前，以通訊軟體FACETIME與林哲毅聯絡，約定於左列時間、地點，由陳建銘當場交付現金2,500元與林哲毅，林哲毅當場交付左列毒品咖啡包6包與陳建銘完成交易。 林哲毅犯販賣第三級毒品罪，處有期徒刑參年捌月。 扣案如附表二編號4所示之物、犯罪所得新臺幣貳仟伍佰元均沒收。 11 陳建銘 110年7月26日晚間7時許 臺南市○○區○○路0段000號（林哲毅住家後面停車場） 5,000元 毒品咖啡包20包 （重量不詳） 陳建銘於110年7月26日晚間7時前，以通訊軟體FACETIME與林哲毅聯絡，約定於左列時間、地點，由陳建銘當場交付現金5,000元與林哲毅，林哲毅當場交付左列毒品咖啡包20包與陳建銘完成交易。 林哲毅犯販賣第三級毒品罪，處有期徒刑參年拾月。 扣案如附表二編號4所示之物、犯罪所得新臺幣伍仟元均沒收。 12 陳新維 110年7月9日晚間6時1分 臺南市○○區○○路0段000號（林哲毅住家後面停車場） 每包250元（尚未收款） 毒品咖啡包50包 （重量不詳） 陳新維於110年7月9日晚間7時前，以通訊軟體FACETIME與林哲毅聯絡，約定於左列時間、地點，由林哲毅當場交付左列毒品咖啡包50包與陳建銘完成交易。 林哲毅犯販賣第三級毒品罪，處有期徒刑肆年。 扣案如附表二編號4所示之物沒收。 

附表二：扣案物明細表   編號 扣案物及數量 所有人 1 毒品咖啡包（Montblanc）30包(含包裝袋) 林哲毅 2 現金新臺幣38,400元 林哲毅 3 蘋果廠牌行動電話（含門號0000000000號SIM卡）1支 林哲毅 4 蘋果廠牌行動電話（無門號黑莓卡序號000000000000000號）1支 林哲毅 5 車牌號碼000-0000號自用小客車1輛 林哲毅 6 車牌號碼000-0000號自用小客車1輛 林哲毅